臺灣高雄地方法院刑事判決             100年度侵訴字第89號
公  訴  人  臺灣高雄地方法院檢察署檢察官
被      告  蔡文德
上列被告因妨害性自主罪案件，經檢察官提起公訴（100 年度偵
字第9697號），本院判決如下：
    主  文
蔡文德犯強制猥褻罪，累犯，處有期徒刑拾月。
    事  實
一、蔡文德前因詐欺案件，經本院以98年度審簡字第3364號判決
    判處有期徒刑4 月確定，於民國99年4 月23日易科罰金執行
    完畢。猶不知悔改，於99年12月31日晚上8 時許，與代號00
    00-00000A1之女子（姓名年籍詳卷附代號與真實姓名對照表
    ，下稱甲女）、王育璇及其另名不詳姓名男性友人一同騎車
    至高雄市西子灣跨年，是日晚上10時許，蔡文德等人離開西
    子灣，先送王育璇回家後，蔡文德即騎乘機車搭載甲女欲返
    回甲女住處，然蔡文德卻於同日晚上11時37分許，騎機車搭
    載甲女抵達其位於高雄市苓雅區○○○路32巷9 號5 樓住處
    外，甲女於蔡文德停車後，隨即下車往車後步行離去，欲趕
    赴另外友人之邀約，蔡文德見狀，竟萌生歹念，基於強制猥
    褻之犯意，自後趕上，以手環抱甲女之方式，強行將甲女帶
    往其住處大門口，隨即在該處，違反甲女之意願，強吻甲女
    之嘴唇，其後甲女趁蔡文德挪移機車之際，乃自機車後方跑
    步離開，蔡文德於移好機車後，隨即自後方追上甲女，復承
    上開強制猥褻之犯意，強行將甲女抱往其上開住處樓梯間，
    旋即在該樓梯間，接續違反甲女之意願，強吻甲女之嘴唇，
    以滿足自己之性慾，而以此強暴方式對甲女強制猥褻得逞。
    迄於同日晚上11時56分許，甲女始推開蔡文德逃離開該處。
    嗣經甲女報警處理，因而查悉上情。
二、案經高雄市政府警察局苓雅分局移送臺灣高雄地方法院檢察
    署檢察官偵查起訴。
    理  由
壹、證據能力部分：
一、證人即被害人甲女警詢陳述，係被告以外之人於審判外之言
    詞陳述，屬傳聞證據，且其於本院證述情節與其警詢所述大
    致相符，則警詢陳述並無特別可信之情形，亦無其他例外取
    得證據能力之情況，依刑事訴訟法第159條第1項規定，無證
    據能力。
二、按被告以外之人於偵查中向檢察官所為陳述，除顯有不可信
    之情況者外，得為證據，刑事訴訟法第159 條之1 第2 項定
    有明文。又上開規定乃現行法對於傳聞法則之例外所建構之
    證據容許範圍之一，依其文義及立法意旨，尚無由限縮解釋
    為檢察官於訊問被告以外之人（含共同被告、共犯、被害人
    、證人等）之程式，須經給予被告或其辯護人對該被告以外
    之人行使反對詰問權之機會者，其陳述始有證據能力之可言
    。所謂「顯有不可信之情況」，應審酌被告以外之人於陳述
    時之外在環境及情況，例如陳述時之心理狀況、有無受到外
    力干擾等，以為判斷之依據。偵查中檢察官訊問證人，旨在
    蒐集被告之犯罪證據，以確認被告嫌疑之有無及內容，與審
    判中透過當事人之攻防，經由詰問程式調查證人以認定事實
    之性質及目的有別。偵查中辯護人僅有在場權及陳述意見權
    ，並無詰問證人之權利，此觀刑事訴訟法第245 條第2 項前
    段之規定甚明。又同法第248 條第1 項係規定檢察官「訊問
    證人時，如被告在場者，被告得親自詰問」，故祇要被告在
    場而未經檢察官任意禁止者，即屬已賦予其得詰問證人之機
    會，被告是否親自詰問，在所不問；同條第2 項前段規定「
    預料證人於審判時不能訊問者，應命被告在場」，就訊問證
    人時應否命被告在場，則委之於檢察官之判斷。凡此，均尚
    難謂係檢察官訊問證人之程式必須傳喚被告使其得以在場之
    規定。故偵查中檢察官訊問證人，雖未經被告親自詰問，或
    因被告不在場而未給予其詰問之機會者，該證人所為之陳述
    ，並非所謂之「顯有不可信之情況」，而得據以排除其證據
    能力。惟上開偵查中之陳述因未經被告詰問，此項詰問權之
    欠缺，除有刑事訴訟法第159 條之3 各款情形外，非不得於
    審判中由被告行使已補正，而完足為經合法調查之證據（最
    高法院97年度臺上字第1653號、98年度臺上字第367 號判決
    意旨參照）。查本院審理中業經傳喚證人即被害人甲女到庭
    證述，已保障被告對上開證人先前證詞之反對詰問權。且按
    刑事訴訟法第159 條之1 第2 項關於被告以外之人於偵查中
    陳述之傳聞法則例外，僅於例外顯有不可信之情況，始否定
    其為證據。故使用此項證據者，無庸就該例外之不存在先為
    舉證，而反對使用者，則應就其主張有此例外之情形為「釋
    明」（最高法院97年度臺上字第2984號判決意旨參照）。被
    告並未釋明證人甲女於偵查中證述有何「顯有不可信之情況
    」，本院亦查無相關證據可認檢察官有何違法取證情形，故
    證人甲女於偵查中經具結所為之證述，應有證據能力。
三、按「證人就其本人親身經歷目擊之事實經過，到庭而為陳述
    ，其證言固得採為被告犯罪之證據；惟證人以聞自他人在審
    判外之陳述作為內容，到庭而為轉述者，則屬傳聞證據，不
    得採為判決之基礎。」（詳最高法院88年度臺上字第4169號
    判決意旨）、「供述證據，本得分為體驗供述與意見供述。
    前者，指就其自己所體驗之事實而為供述，依法自具證據能
    力；至後者，指就某事項陳述其個人意見。證人所提供之意
    見或所推測之事項，如與其體驗之事實無關者，依刑事訴訟
    法第160 條之規定，固無證據能力；但如其陳述係以其實際
    之經驗為基礎時，既非單純之個人意見或推測之詞，亦非間
    接傳聞自他人之陳述，仍得作為證據。」（詳最高法院93年
    度臺上字第3569號判決意旨）。查證人王育璇於偵訊及本院
    審理中之陳述，就其聽聞自被害人甲女所述如何遭被告性侵
    害之過程，固屬傳聞證據，而不得作為證據，然證人王育璇
    於偵查及本院審理中就被害人甲女於案發後曾向證人王育璇
    陳述被害過程、指認犯罪行為人為被告及被害人甲女向證人
    王育璇陳述時之情緒、反應等事實，乃係就其自己所體驗之
    事實而為陳述，而被告亦未釋明證人王育璇於偵查中之陳述
    有何「顯不可信之情況」，且證人王育璇復於本院審理中業
    經傳喚到庭作證，命其具結，行交互詰問，予當事人對質詰
    問及辨明之機會，業已為合法之調查，依法自具證據能力。
四、卷附之案發現場監視錄影光碟，係利用機械所為之紀錄，其
    目的係傳達該光碟攝錄之當時情形，並非供述證據，且與本
    案犯罪事實有關聯性，復經本院於100年8月31日準備程序期
    日時當庭勘驗（見本院100年度侵訴字第89號卷《下稱本院
    卷》第117-28頁），並給予當事人表示意見之機會，此外，
    亦查無不得作為證據之事由，依法自得作為證據。
貳、實體部分：
一、訊據被告蔡文德固不否認於上揭時、地，有親吻被害人甲女
    之行為，惟矢口否認有何強制猥褻犯行，辯稱：伊沒有強行
    將甲女帶到樓梯間，伊親吻被害人甲女時，被害人甲女有同
    意云云。
二、惟查：
  (一)上揭事實，業據證人即被害人甲女於100 年4 月21日偵訊時
    證稱：案發當天晚上8 、9 時左右，我與被告、被告之男性
    友人及王育璇一同前往西子灣，晚上10時許我們就離開西子
    灣，先送王育璇回家，之後由被告騎機車載我回家，因我另
    約朋友要去跨年，途中朋友打電話給我，我說我快到了，我
    覺得被告一直在繞路，之後被告將機車騎到他家，一下車我
    就跑，被告就把我抓回來，他在門口一直想吻我，我一直在
    反抗，之後我推開被告跑離被告住處，我這次跑滿遠的，跑
    到快到被告家前面路的轉角，仍然被被告抓回來，這次他直
    接用抱的把我抱回來，我不知道他什時候就把一樓大門打開
    了，他把我抱到他們家的樓梯口，就開始強吻我，我一直反
    抗，並求被告讓我走，但被告堅持不要，一直強吻我，也企
    圖要拉我上他們家樓上，他好像有把我抱到二樓或三樓那邊
    ，期間，被告問說我是不是也喜歡他，我跟他說不可能，絕
    對不可能，然後被告又開始強吻我，後來我很大力推開他，
    接著往我剛才跑開的相反方向跑，那邊剛好有一台計程車，
    我就趕快上車，請計程車載我回家，之後我男朋友打電話給
    我，我就跟我男朋友說被告欺負我等語（見100 年度偵字第
    9697號卷第14頁）；於本院100 年9 月21日審理時證稱：我
    與被告係朋友關係，99年12月31日我們約好要去西子灣，本
    來只有我跟另外一個同事王育璇及被告，後來被告再找他一
    個男性朋友來，到西子灣之後我們去超商買了兩瓶紅酒，他
    們男生也有買他們自己要喝的，我們就在西子灣的堤防喝酒
    ，喝完酒之後因為我跟另外一群朋友還有約要去跨年，所以
    我們大概10時許就離開子灣，我們先送王育璇回家，之後被
    告說要載我，我說好，因為我也有點喝醉，不方便騎車，在
    騎車過程中我朋友一直打電話問我要回家了沒有，因為她在
    我家樓下等我，我叫被告趕快帶我回去，他騎車的時候王育
    璇也有打電話問被告我回家了沒，可是因為當時風聲很大，
    我沒有聽到他在講什麼，我一直催被告趕快載我回家，但是
    他讓我感覺他一直在繞路騎車；被告說要送我回家，可是他
    停車的地點卻是他家樓下，到他家樓下之後我一下車就跑了
    ，然後我被他抓回來，被告將我扶到他家的大門口後就一直
    強吻我，我一直推他、叫他讓我走，然後他一直不要，我趁
    他去將車停好的時候就趕快跑，這次我跑比較遠，快跑到他
    家巷子口的時候，被告追到我並將我用扛的扛回去，之後他
    就開他家的大門，把我抱進去，在樓梯間一直強吻我，我一
    直推他、叫他讓我走，他都不要，我跟他說有朋友在等我，
    要他趕快讓我走，他都不要，一直擋我的路，被告問我有沒
    有喜歡過他，我跟他說沒有、不可能，因為當時我有男朋友
    ，我不可能喜歡他，他就說我在騙他，因為他感覺得出來我
    喜歡他，我一直跟他說我不可能喜歡他，就把他推開並趕快
    跑到樓下，趕快搭上計程車回家。我一上計程車我男友就打
    給我，我跟他說被告欺負我，就一直哭，計程車送我回到家
    之後我不知道該怎麼辦，因為我男友跟王育璇認識，便打電
    話給王育璇，王育璇就過來找我等語（見本院卷第37-48 頁
    ），經核證人甲女就伊遭被告以強吻方式為猥褻之過程及情
    節，迭於偵查及本院審理中指證詳盡，且前後一致，尚無矛
    盾歧異之處。而本院於100 年8 月31日準備程序時當庭勘驗
    案發現場之監視錄影畫面，勘驗結果為：「
    23：37：26，被告騎機車，甲女坐在被告的前面，被告剛
      載甲女回來準備要停車。
    23：37：37，被告一停車，甲女即往車後離去，被告跟在
      其後。
    23：37：39，被告以手環抱甲女 。
    23：37：40，被告以手抱、拉著甲女。
    23：37：45，被告把甲女抱著拉回到機車旁並抱著甲女，
      之後兩人暫時消失在監視器畫面中。
    23：39：41，被告又出來拿安全帽，甲女從畫面左邊跑出
      來。
    23：39：47，甲女接著快步往前跑。
    23：39：50，被告見甲女跑掉也快步自後追趕。
    23：41：08，接著被告抱著甲女走回來。
    23：41：31，被告抱著甲女往畫面左邊走，接著兩人又消
      失於監視器畫面中。
    23：56：32，直到23時56分32秒甲女才走出來，出現在監
      視器畫面中。
    23：56：34，甲女快步離去。」等情，有本院勘驗筆錄在
    卷可參（見本院卷第17-19 頁），經核證人甲女所述與本院
    勘驗上開監視錄影畫面結果大致相符，而被告亦均不否認案
    發當時證人即被害人甲女2 度欲離開現場時，其均將甲女追
    回或抱回來，及於住家大門口及樓梯間與有親吻證人甲女之
    事實，足見證人甲女所為上開不利於被告之證述，難認為虛
    妄。
  (二)次者，證人甲女證稱：後來我男朋友打電話找我，我跟他說
    我被欺負了，他請王育璇到我家來找我，他們本來要叫我報
    警，但我當時真的很害怕，隔天才去報警（見偵查卷第14頁
    ）、我一上計程車我男友就打給我，我跟他說被告欺負我，
    就一直哭，計程車送我回到家之後我不知道該怎麼辦，因為
    我男友跟王育璇認識，便打電話給王育璇，王育璇就過來找
    我等語（見本院卷第41頁）；而證人即告訴人甲女之同事王
    育璇於100 年5 月10日偵訊時證稱：甲女的男朋友先打電話
    給我，說甲女被被告性侵害，叫我去找甲女，我就出去找甲
    女，甲女的男朋友叫我找超商，因為他有聽到超商的聲音，
    我就騎往甲女的家，沿路找，在甲女家外面的超商找到甲女
    ，我看到甲女時，甲女一直哭，我問甲女發生什麼事，她說
    被告對她性侵害，當下就跟甲女說要報警，甲女說不要，我
    說不然回她家休息，甲女說好（見偵查卷第21頁）；於本院
    100 年9 月21日審理時證稱：當天快12點時，甲女的男朋友
    打電話給我，他說甲女被欺負之類的話，叫我趕快去找她，
    然後我就馬上出去找甲女，甲女的男朋友跟我說他有聽到超
    商的聲音，叫我從去她家的方向沿路找超商，我是在甲女家
    外面的超商找到她，我找到甲女時，她拿著手機一直在按號
    碼，情緒很不穩定，她說她被被告蔡文德強吻，當時我馬上
    說要帶她去報警，她說不要，我問她為什麼不要，她說沒證
    據，我說沒證據還是要報警，我硬要帶她去，她就是不要，
    我看到她的精神狀況，便想說先帶她回家休息，然後就先帶
    她回家，之後再跟她男友聯絡，她男友拜託我一定要帶她去
    報警，等到隔天我下班的時候，我就直接帶甲女去報警等語
    （見本院卷第49-50 頁），依告訴人甲女及證人王育璇所證
    述內容，渠等就有關告訴人甲女於案發後之情緒反應及報案
    經過等節，均互核相符，而證人王育璇與本案本無任何關連
    ，復與被告無任何怨隙，設非渠親眼目擊甲女前揭被害後之
    情緒反應，應無刻意設詞虛構案發後所目睹現場狀況之可能
    。再者，證人甲女與被告與本案發生前係屬朋友關係，彼此
    並無任何仇隙怨懟，則證人甲女實無需甘冒偽證罪責及攸關
    女性名譽甚鉅之身體性自主決定權，故為誣陷被告之詞之理
    ！復參以性侵害之被害人於現今社會仍於有被貼上「不名譽
    」、「不潔」等標籤，遭人投以異樣眼光之隱憂而多不願意
    被害情節曝光，是甲女如非確有遭受被告為強制猥褻行為，
    衡情應不會故意陷被告於罪。據此，由甲女案發後之情緒反
    應及於案發後報案等情以觀，可見甲女應無矯飾自己遭人性
    侵害而故入被告於罪之可能，所指訴其遭被告以上開方式強
    制猥褻等情節，應非子虛。
  (三)被告雖辯稱：伊與甲女為親吻行為時，甲女亦有同意，伊並
    未使用強制之方式云云。然此業經告訴人甲女迭於偵查及本
    院審理時均堅決否認在卷，衡諸告訴人斯時已有交往中之男
    友，被告與告訴人甲女僅係朋友關係，兩人平素交往並無男
    女之情，已證人甲女陳明在卷，依常情判斷，甲女自無可能
    會同意被告對其為親吻或其他足以挑起性慾之親密行為。況
    苟如被告所述，其與甲女所為上開親吻行為確係兩情相悅，
    則甲女豈會不顧自身之名節或可能招徠背叛男友感情之惡名
    ，將上開情事向男友及證人王育璇張揚之理。再者，甲女二
    度欲離開案發現場卻遭被告拉回來或抱回來，已如前述，顯
    見被告並無在案發現場逗留之意，倘非被告使用強制之手段
    ，甲女豈有可能回到案發現場？凡此俱見被告確有對甲女為
    強制猥褻之行為至明。
  (四)綜上事證，被告前揭否認犯罪之辯解，核屬臨訟飾卸之詞，
    難以憑採。本件事證明確，被告上開強制猥褻之犯行堪以認
    定，應依法論科。
三、論罪科刑部分：
  (一)按對於男女以強暴、脅迫、恐嚇、催眠術或其他違反其意願
    之方法，而為猥褻之行為者，處6 月以上5 年以下有期徒刑
    ，刑法第224 條定有明文。其中所稱「猥褻」者，係指性交
    以外，足以興奮或滿足性慾之一切色情行為而言（最高法院
    63年臺上字第2235號判例、94年度臺上字第2873號判決意旨
    可資參照）。所謂「強暴」，係指直接或間接對被害人之身
    體加諸有形強制力，以圖排除被害人抗拒而言；「脅迫」則
    係指行為人以威嚇加之於被害人，使其精神上萌生恐懼之心
    理致未為抗拒；又所稱「其他違反其意願之方法」者，係指
    本條所列舉之強暴、脅迫、恐嚇、催眠術以外，其他一切違
    反被害人意願之方法，妨害被害人之意思自由者而言，不以
    類似於所列舉之強暴、脅迫、恐嚇、催眠術等相當之其他強
    制方法，足以壓抑被害人之性自主決定權為必要；即「其他
    違反其意願之方法」，係同項「強暴、脅迫、恐嚇、催眠術
    」之補充規定。強暴、脅迫之方法固可認係違反被害人之意
    願，但非謂「違反其意願之方法」，即當然係強暴、脅迫之
    行為（最高法院97年度臺上字第398 號判決、97年度第5次
    刑事庭會議決議意旨參照）。查被告親吻甲女之行為，在客
    觀上足以引起一般人之性慾，主觀上亦可滿足被告之性慾，
    自屬猥褻行為無訛。再衡諸被告與甲女僅為一般朋友關係，
    其於不具正當事由，且未經甲女同意之情形下，強拉甲女至
    住處門口、復強抱甲女至住處樓梯間後親吻甲女嘴唇，業據
    證人甲女陳明在卷，顯屬以強暴之方法而為猥褻之行為甚明
    。
  (二)是核被告所為，係犯刑法第224 條強制猥褻罪。被告雖分別
    於(1)23時37分45秒至23時39分41秒間；(2)23時41分31秒至23
    時56分32秒間強吻被害人甲女，然此二段時間相隔甚近，顯
    徵被告係於密切接近之時間及同地實施，侵害同一法益，各
    行為之獨立性極為薄弱，且係出於同一強制猥褻之目的，依
    一般社會健全觀念，在時間差距上，難以強行分開，應視為
    數個舉動之接續實行，應將數個舉動合為包括之一行為予以
    評價。又按強制猥褻罪，本含有妨害自由之性質，若該妨害
    自由行為，已可認為係強制猥褻行為之著手，僅成立單一之
    強制猥褻罪，必其妨害自由時尚未著手，或強將被害人帶至
    他處，或其妨害自由持續相當時間後才開始強制猥褻之行為
    ，方有成立妨害自由罪與強制猥褻罪之可言，被告若係在當
    場對被害人實施妨害自由及強制猥褻行為，其妨害自由之行
    為，顯可認係強制猥褻之著手（已開始），自屬強制猥褻罪
    之部分行為，殊無另成立妨害自由罪之餘地（最高法院76年
    度臺上字第2080號判決意旨參照）。是以，被告將甲女強拉
    至其住處門口，旋即強吻甲女嘴唇，復於甲女趁隙逃離時，
    又強行將甲女抱至其住處樓梯間，並強吻甲女嘴唇，則被告
    強拉及強抱甲女等行為，因與猥褻行為已相當密接，自應認
    已達強制猥褻之著手程度，不另論罪。
  (三)又被告前因詐欺案件，經本院以98年度審簡字第3364號判決
    判處有期徒刑4 月確定，於99年4 月23日易科罰金執行完畢
    乙節，有臺灣高等法院被告前案紀錄表1 份附卷可稽，其於
    受有期徒刑執行完畢後，5 年以內故意再犯本件有期徒刑以
    上之強制性交未遂罪，為累犯，應依刑法第47條第1 項規定
    加重其刑。
  (四)爰審酌被告為滿足一己性慾，竟恣意對被害人予以性侵害，
    使被害人身心受創甚深，行為殊不可取，其惡性非輕，犯後
    並未與被害人達成和解，兼衡被告之智識程度、犯罪動機、
    目的、手段及犯罪後態度，暨斟酌檢察官具體求刑有期徒刑
    10月，尚屬適當等一切情狀，量處如主文所示之刑，以資儆
    戒。
據上論斷，應依刑事訴訟法第299 條第1 項前段，刑法第224 條
、第47條第1 項，判決如主文。
本案經檢察官陳永盛到庭執行職務。
中    華    民    國  100     年    11    月    9     日
                  刑事第八庭  審判長法  官   王伯文
                                    法  官   陳俊宏
                                    法  官   何秀燕
以上正本證明與原本無異。
如不服本判決應於收受送達後10日內向本院提出上訴書狀，並應
敘述具體理由；如未敘述上訴理由者，應於上訴期間屆滿後20日
內向本院補提理由書（均須按他造當事人之人數附繕本）「切勿
逕送上級法院」。
中    華    民    國   100    年    11    月    9     日
                                    書記官   蔡蓓雅
附錄本案論罪科刑法條：
中華民國刑法第224條
（強制猥褻罪）
對於男女以強暴、脅迫、恐嚇、催眠術或其他違反其意願之方法
，而為猥褻之行為者，處 6 月以上 5 年以下有期徒刑。